臺灣臺北地方法院民事判決　　　　　　 100年度訴字第1257號
原　　　告　林柏宏原名林辰峰.
被　　　告　張淑貞
訴訟代理人　黃耀民
受告知人　　富邦產物保險股份有限公司
法定代理人　石燦明
上列當事人間請求損害賠償事件，本院於中華民國100年5月17日
言詞辯論終結，判決如下：
    主  文
被告應給付原告新臺幣捌仟零伍拾壹元。
原告其餘之訴駁回。
訴訟費用由被告負擔百分之五十四，餘由原告負擔。
本判決第一項，得假執行。
原告其餘假執行之聲請駁回。
    事實及理由
壹、程序部分
    按就兩造之訴訟有法律上利害關係之第三人，為輔助一造起
    見，於該訴訟繫屬中，得為參加；當事人得於訴訟繫屬中，
    將訴訟告知因自己敗訴而有法律上利害關係之第三人，民事
    訴訟法第58條第1項、第65條第1項定有明文。本件被告張淑
    貞於民國100年2月15日具狀陳稱：被告向第三人富邦產物保
    險股份有限公司（以下簡稱富邦產險公司）投保汽車保險，
    保險期間自98年11月2日起至99年11月2日止，本件侵權行為
    損害賠償事件，屬意外事故，並在富邦產險公司承保範圍內
    ，故本件訴訟於受告知人自有法律上利害關係，爰聲請本院
    將本件訴訟告知第三人富邦產險公司，並請其參加訴訟等語
    ，嗣經本院依法告知訴訟，但受告知人富邦產險公司並未於
    言詞辯論期日到場，且未聲明參加訴訟，亦未提出任何資料
    供本院參酌，合先敘明。
貳、實體部分
一、原告起訴主張略以：被告於99年10月15日，駕駛車牌號碼
    5819-TM號自用小客車，行經臺北市○○○路○段與新生北路
    1段口時，因未注意車前狀況及保持安全間距，致與同向由
    原告所駕駛之車牌號碼5200-PE號自用小客車發生碰撞（系
    爭事故），造成原告所有上開5200-PE號自用小客車受損，
    並造成原告工作及生活上之不便。加之，被告於肇事後毫無
    悔意，並在車禍鑑定會企圖以不實陳述逃避肇責。爰依民法
    第184條、第195條侵權行為法律關係提起本件訴訟等語。並
    聲明：(一)被告應給付原告新臺幣（下同）15,000元。(二)悔過
    書一份。(三)願供擔保請准宣告假執行。
二、被告則以：系爭事故被告為次要肇事因素，主要肇事因素為
    不詳車號之計程車違規變換車道未注意安全距離，不應由被
    告賠償全部等語。並聲明：願賠償三成即4500元，不同意出
    具悔過書。
三、得心證之理由：
    原告主張被告於99年10月15日，駕駛車牌號碼5819-TM號自
    用小客車，行經臺北市○○○路○段與新生北路1段路口時，
    因未注意車前狀況，致與同向由原告所駕駛之車牌號碼5200
    -PE號自用小客車發生系爭事故，造成原告所有上開5200-PE
    號自用小客車受損等情，有臺北市政府警察局交通警察大隊
    道路交通事故初步分析研判表、道路交通事故現場圖、臺北
    市○○○○○道路交通事故照片黏貼紀錄表、臺北市車輛行
    車事故鑑定委員會鑑定意見書等件為證（詳本院100年度訴
    字第1257號卷第25頁至第35頁、本院新店簡易庭100年度店
    小字第198號卷第5頁至第7頁），且為被告所不爭執，堪信
    為真正。至原告主張被告應賠償原告所受共計15,000元之損
    害並應提出悔過書一份等情，為被告等所否認，並以前詞置
    辯，故本件之爭點為：(一)原告得請求之金額為何？被告得否
    以非肇事主因主張減免？(二)原告得否請求被告出具悔過書一
    份？
  (一)原告得請求之金額為何？被告得否以非肇事主因主張減免？
  1.按因故意或過失，不法侵害他人之權利者，負損害賠償責任
    。民法第184條第1項前段定有明文。次按汽車行駛時，駕駛
    人應注意車前狀況及兩車併行之間隔，並隨時採取必要之安
    全措施，道路交通安全規則第94條第3項定有明文。經查，
    本件車禍肇事原因，經臺北市車輛行車事故鑑定委員會鑑定
    結果，認為被告未注意車前狀況為肇事次因、原告無肇事因
    素、不詳車號計程車違規變換車道未注意安全距離為肇事主
    因等語，有臺北市車輛行車事故鑑定委員會鑑定意見在卷可
    稽（詳本院新店簡易庭100年度店小字第198號第5頁至第7頁
    ），且為被告所不爭執，堪認被告就系爭事故之發生有過失
    責任，依前開規定，原告主張被告黃明付應負侵權行為損害
    賠償責任，自屬有據。
  2.復按數人共同不法侵害他人之權利者，連帶負損害賠償責任
    ，民法第185條第1項前段定有明文。另按民事上之共同侵權
    行為（狹義的共同侵權行為，即加害行為）與刑事上之共同
    正犯，其構成要件並不完全相同，共同侵權行為人間不以有
    意思聯絡為必要，數人因過失不法侵害他人之權利，苟各行
    為人之過失行為，均為其所生損害共同原因，即所謂行為關
    連共同，亦足成立共同侵權行為，依民法第185條第1項前段
    之規定，各過失行為人對於被害人應負全部損害之連帶賠償
    責任；數人因共同過失不法侵害他人之權利者，依法應負連
    帶賠償責任，苟各行為人之過失均為其所生損害之共同原因
    ，即所謂行為關連共同，亦足成立共同侵權行為。本件加害
    人某甲之過失責任，縱較加害人某乙為輕，然對於被害人之
    賠償，則應與某乙負連帶責任，原判決僅按十分之三給付，
    尚有未合，最高法院67年台上字第1737號、66年台上字第21
    15號判例意旨參照。經查本件系爭事故之發生，雖不詳車號
    計程車為違規變換車道未注意安全距離為為肇事主因，被告
    未注意車前狀況為肇事次因，然不詳車號之計程車及被告之
    上開過失行為，均為本件原告受損之共同原因，成立共同侵
    權行為，揆諸上開說明，被告自應與不詳車號之計程車負連
    帶賠償責任，亦即對於原告應負全部損害之連帶賠償責任。
    是被告辯稱其為肇事次因，不應負全部賠償責任云云，即無
    足採。
  3.承上，本件被告過失不法侵害原告權利，原告自得請求被告
    賠償其所受之損害，已詳前析，茲就原告得請求賠償之金額
    析述如下：
    按不法毀損他人之物者，被害人得請求賠償其物因毀損所減
    少之價額；而負損害賠償責任者，除法律另有規定或契約另
    有訂定外，應回復他方損害發生前之原狀，且債權人得請求
    支付回復原狀所必要之費用，以代回復原狀，民法第196條
    、第213條第1項、第3項分別定有明文。又按物被毀損時，
    被害人除得依民法第196條請求賠償外，並不排除民法第213
    條至第215條之適用，惟民法第196條之規定即係第213條之
    法律另有規定，請求賠償物被毀損所減少之價額，得以修復
    費用為估定之標準，但以必要者為限（如修理材料以新品換
    舊品，應予折舊），最高法院77年5月17日民事庭總會決議
    可資參照。經查：原告所有之系爭車號5200-PE 號自小客車
    因系爭事故受損，支出修理費用為14,934元，其中8,255元
    屬零件費用（400＋5,500＋2,135＋160＋60 ＝8,255）、
    6,679元為工資（552＋828＋1,242＋1,242＋345＋1,587＋
    883＝6,679），有國都汽車服務明細表在卷可佐（見本院
    100年度訴字第1257號卷第24頁），因此零件費用係更換新
    品應予折舊，依行政院86年12月30日行政院台（86）財字第
    52053號令發布之修正固定資產耐用年數表及行政院45年7月
    31日台（45）財字第4180號函公布之固定資產折舊率表所示
    ，小客車之折舊年限為5年，依定率遞減法折舊率為千分之
    三六九。復參酌營利事業所得稅查核準則第95條第6項規定
    ：「固定資產提列折舊採用平均法或定律遞減法者，以一年
    為計算單位，其使用期間未滿一年者，按實際使用之月數相
    當於全年之比例計算之，不滿一個月者，以一月計。」經查
    ，系爭汽車出廠日期為95年11月，95年11月30日領照使用，
    有行車執照1紙在卷可參（見本院100年度訴字第1257號卷第
    23頁），距本件交通事故發生日99年10月15日，使用期間為
    3年11月（不滿1月以1月計算），是依原告主張之材料費用
    扣除折舊後之費用應為1,372元（元以下四捨五入，計算式
    如附表所示），即原告得請求之修車費損失為8,051元（1,
    372＋6,679＝8,051），其超過上開金額之請求，不應准許
    。
  (二)原告得否請求被告出具悔過書一份？
    按因故意或過失，不法侵害他人之權利者，負損害賠償責任
    ；不法侵害他人之身體、健康、名譽、自由、信用、隱私、
    貞操，或不法侵害其他人格法益而情節重大者，被害人雖非
    財產上之損害，亦得請求賠償相當之金額。其名譽被侵害者
    ，並得請求回復名譽之適當處分，民法第184條第1項前段、
    第195條第1項分別定有明文。經查，本件原告主張被告肇事
    後毫無悔意，且於車禍鑑定會上企圖逃避肇責，請求被告出
    具悔過書一份云云，惟依上揭說明可知，依民法第195條第1
    項請求之回復名譽之適當處分，須以被害人之身體、健康等
    或其他人格法益受有侵害為前提，本件原告未說明其人格法
    益受有何等侵害，是原告請求被告出具悔過書一份，顯與民
    法第195條第1項規定有違，尚難准許。
四、從而，原告依侵權行為之法律關係，請求被告給付原告8,05
    1元，為有理由，應予准許。逾此範圍，為無理由，應予駁
    回。
五、又原告勝訴部分，因所命被告給付之金額未逾50萬元，爰依
    民事訴訟法第389條第1項第5款規定，應依職權宣告假執行
    。至原告就敗訴部分所為假執行之聲請，因訴之駁回而失所
    附麗，應予駁回。
六、本件事實已臻明確，兩造其餘之攻擊或防禦方法，及未經援
    用之證據，經本院斟酌後，認為與判決基礎之事實並無影響
    ，均不足以影響本裁判之結果，自無庸一一詳予論駁之必要
    ，併此敘明。
七、訴訟費用負擔之依據：民事訴訟法第79條。
中    華    民    國   100    年    5     月    31    日
                  民事第五庭    法  官  宣玉華
以上正本係照原本作成
如對本判決上訴，須於判決送達後20日內向本院提出上訴狀。如
委任律師提起上訴者，應一併繳納上訴審裁判費。
中    華    民    國   100    年    5     月    31    日
                                書記官  謝梅琴
附表：
┌──────────────┬─────────────────────┐
│原始零件費用8,255元         │計算式（元以下四捨五入）                  │
├──────────────┼─────────────────────┤
│第一年折舊後金額為5,209元   │計算式：8,255×（1－0.369）＝5,209        │
├──────────────┼─────────────────────┤
│第二年折舊後金額為3,287元   │計算式：5,209×（1－0.369）＝3,287        │
├──────────────┼─────────────────────┤
│第三年折舊後金額為2,074元   │計算式：3,287×（1－0.369）＝2,074        │
├──────────────┼─────────────────────┤
│第四年折舊後金額為1,372元   │計算式：                                  │
│                            │2,074×0.369×11/12≒702。元以下四捨五入  │
│                            │2,074－702＝1,372                         │
└──────────────┴─────────────────────┘